【裁判字號】    95,簡上,35
【裁判日期】    951018
【裁判案由】    拆屋還地
【裁判全文】
臺灣雲林地方法院民事判決              95年度簡上字第35號
上  訴  人  丁○○
兼      上
訴訟代理人  乙○
上  訴  人  戊○○
兼上一人
訴訟代理人  己○○
被上訴人    丙○○
訴訟代理人  甲○○
上列當事人間請求拆屋還地事件，上訴人對於中華民國95年05月
24日本院北港簡易庭94年度港簡字第201 號第一審判決提起上訴
，本院於民國95年10月04日言詞辯論終結，判決如下：
    主  文
上訴駁回。
第二審訴訟費用由上訴人負擔。
    事實及理由
一、被上訴人於原審起訴主張：坐落雲林縣臺西鄉○○段803-5
    地號土地（下稱系爭土地）係被上訴人所有，其上有上訴人
    之被繼承人許日乾所興建如原審判決附圖所示斜線部分面積
    128 平方公尺之磚造瓦頂房屋（下稱系爭建物），許日乾死
    亡後，由上訴人乙○、丁○○、己○○、戊○○繼承，系爭
    建物無正當權源而占用被上訴人所有之系爭土地，爰依民法
    第767 條規定，訴請上訴人將系爭建物拆除，並將占用之土
    地返還被上訴人。經本院北港簡易庭判准被上訴人之請求，
    並依職權宣告假執行。
二、上訴意旨略以：系爭建物是上訴人等之被繼承人許日乾所興
    建，而系爭建物確實占用到系爭土地，但請求能夠延緩3 至
    5 年再拆除系爭建物，否則上訴人將無房屋可以居住。且民
    國91年間簽立之拆遷協議書除上訴人乙○外，其他共同繼承
    人並未簽名，自不受該拆遷協議書之拘束，為此訴請廢棄原
    判決，改判駁回被上訴人在原審之請求等語。
三、兩造不爭執之事實：
  １坐落雲林縣臺西鄉○○段803-5 地號土地係被上訴人所有。
  ２系爭建物為上訴人之被繼承人許日乾所興建，坐落在被上訴
    人所有系爭土地上。
  ３許日乾死亡後，系爭建物由上訴人乙○、丁○○、己○○、
    戊○○共同繼承。
四、法院之判斷：
  １被上訴人主張上訴人所有之系爭建物，無權占用其所有之系
    爭土地，面積如原審判決附圖所示斜線部分128 平方公尺之
    事實，業據其提出土地登記謄本1 份為證（見原審卷第11頁
    ），並經原審於95年02月15日會同雲林縣臺西地政事務所人
    員勘測現場，此有勘驗筆錄、相片及雲林縣臺西地政事務所
    土地複丈成果圖等在卷可稽（見原審卷第30頁至第35頁），
    復為上訴人所不爭執，是被上訴人前開主張自堪信為真實。
  ２至於上訴人請求延緩3 至5 年再拆除系爭建物，並稱否則上
    訴人將無房屋可以居住乙節。經查系爭土地於民國91年間辦
    理協議分割時，土地共有人並曾達成協議應於94年09月11日
    前各自拆除地上建築物，而上訴人迄今仍未履行協議內容，
    如再准予延緩，對被上訴人恐有不公。且民事訴訟法第396
    條第1 項之規定，不過認法院有斟酌判決所命給付之性質，
    得定相當之履行期間之職權，並非當事人有要求法院定履行
    期間之權利。何上訴人自己也分得與被上訴人相同面積之
    土地，並非無處可以建屋居住。故上訴人請求延緩3 至5 年
    再拆除系爭建物乙節，尚難准許。
  ３上訴人辯稱民國91年間原土地共有人簽立之拆遷協議書除上
    訴人乙○外，其他共同繼承人並未簽名，自不受該拆遷協議
    書之拘束云云，但查本件被上訴人是本於其對系爭土地之所
    有權為主張，根本不受上訴人是否有所承諾或協議之拘束，
    共同繼承人未全體在拆遷協議書簽名，並不影響被上訴人本
    於其所有權請求上訴人拆屋還地，上訴人此部分的抗辯也非
    可採。
  ４按所有人對於無權占有或侵奪其所有物者，得請求返還之，
    民法第767 條前段定有明文。本件上訴人所有之系爭建物，
    既無權占用系爭土地，則被上訴人本於所有權規定之作用，
    請求上訴人拆除系爭建物，並將占用之土地返還被上訴人，
    自屬有據，應予准許。原審判准被上訴人之請求，並依職權
    宣告假執行，於法洵無違誤。上訴意旨指摘原判決不當，求
    予廢棄改判，為無理由，應予駁回。
五、據上論結，本件上訴為無理由，依民事訴訟法第436 條之01
    第03項、第449 條第01項、第78條判決如主文。
中    華    民    國    95    年    10    月    18    日
                  民事第一庭    審判長  洪兆隆
                                法  官  蔣得忠
                                法  官  邱瑞裕
以上正本係照原本作成。
本判決不得上訴。
中    華    民    國    95    年    10    月    18    日
                                書記官  賴成育


司法院資訊處製作；財團法人民間司法改革基金會備份。
